--- 
title: "Duração de mandato nas Secretarias Estaduais de Saúde"
author: "Alexandra Emanuela Novais Silva"
date: "2024-09-04"
output:
  slidy_presentation: default
  ioslides_presentation: default
subtitle: uma análise de como o gênero afeta o tempo dos mandatos nas regiões brasileiras
---



```{r setup, include=FALSE}
knitr::opts_chunk$set(echo = TRUE, warning = FALSE)
options(repos = c(CRAN = "https://cloud.r-project.org/"))
```


# Apresentação

---

Nesse documento, nós analisamos a duração de mandato de secretários de saúde estaduais do Brasil durante 10 anos, de 2006 a 2016. Esse cargo faz parte da burocracia de alto escalão subnacional e é comissionado, ou seja, indicado pelos governadores estaduais. Cada estado possui um
secretario estadual desaúde. É importante ressaltar que,a base de dados foi construída manualmente pelos autores, por meio de levantamento documental. Isso ocorreu devido a ausência de uma base consolidada
disponível para acesso público.

---


# Análises

## Pacotes

---

Instalar os seguintes pacotes:

```{r echo=TRUE, message=FALSE, warning=FALSE, results='hide'}

install.packages("readxl")
install.packages("dplyr")
install.packages("lubridate")
install.packages("ggplot2")
install.packages("knitr")
install.packages("rmarkdown")
install.packages("TeachingDemos")
```

---

Carregar os seguintes pacotes:
```{r echo=TRUE, message=FALSE, warning=FALSE, results='hide'}
library(readxl)
library(dplyr)
library(lubridate)
library(ggplot2)
library(TeachingDemos)
```


```{r message=FALSE, warning=FALSE, include=FALSE, results='hide'}

file.choose()
Secretarios_de_saude_CO <- read_excel("C:/Users/Aleno/OneDrive/Área de Trabalho/Lista 3/_Secretarios de saúde 2.xlsx")
Secretarios_de_saude_Norte <- read_excel("C:/Users/Aleno/OneDrive/Área de Trabalho/Lista 3/_Secretarios de saúde 2.xlsx", sheet = "Norte")
Secretarios_de_saude_Nordeste <- read_excel("C:/Users/Aleno/OneDrive/Área de Trabalho/Lista 3/_Secretarios de saúde 2.xlsx", sheet = "Nordeste")
Secretarios_de_saude_Sudeste <- read_excel("C:/Users/Aleno/OneDrive/Área de Trabalho/Lista 3/_Secretarios de saúde 2.xlsx", sheet = "Sudeste")
Secretarios_de_saude_Sul <- read_excel("C:/Users/Aleno/OneDrive/Área de Trabalho/Lista 3/_Secretarios de saúde 2.xlsx", sheet = "Sul")

```


# Selecionando dados de intesse

---

Aqui definimos as variáveis de duração dos mandatos como númericas, criamos a coluna duração do mandato e criamos a coluna Regiao. A última servirá para agregarmos dados de todas as regiões.

```{r echo=TRUE}
prepare_data <- function(df, nome_regiao) {df %>% 
mutate( Mandato_Inicio = 
as.numeric(Mandato_Inicio), Mandato_Final = as.numeric(Mandato_Final), 
duracao_mandato = (Mandato_Final - Mandato_Inicio) + 1 ) %>% 
select(Gênero, duracao_mandato) %>% mutate(nome_regiao)}

```

---


Também juntamos os dados das regiões para posteriormente 
apresentarmos os dados conjuntos por região de forma agregada. 


```{r echo=TRUE}
secretarios_combinados <- bind_rows(
  prepare_data(Secretarios_de_saude_CO, "Centro-Oeste"),
  prepare_data(Secretarios_de_saude_Norte, "Norte"),
  prepare_data(Secretarios_de_saude_Nordeste, "Nordeste"),
  prepare_data(Secretarios_de_saude_Sudeste, "Sudeste"),
  prepare_data(Secretarios_de_saude_Sul,"Sul"))
```

---

Agora omitimos dados que que possuem valores ausentes:

```{r echo=TRUE}
secretarios_combinados <- na.omit(secretarios_combinados)
```


# Intervalo de Confiança

---

Agora criamos um dataframe chamado intervalo de confiança com as
variáveis: media da duração do mandato; variância da duração do mandato;
a raiz da variância, que é igual ao desvio padrão; o n, que refe-se ao
tamanho da amostra;e o erro padrão.Todas essas são calculadas referentes
a cada região e ao gênero.


```{r echo=TRUE, message=FALSE, warning=FALSE}
intervalo_confiança <- secretarios_combinados %>%
  group_by(Gênero, nome_regiao) %>%
  summarise( media = mean(duracao_mandato, na.rm = TRUE),       
    variancia = var(duracao_mandato, na.rm = TRUE),   
    raiz_variancia = sqrt(variancia),   
    n = n(),                             
    erro_padrao = sqrt(variancia) / sqrt(n))

```


## Calculando a Margem de Erro


Aqui criamos uma coluna para margem de erro dentro do dataframe e o
calculamos. 


```{r echo=TRUE}
margem_erro <- intervalo_confiança %>%
  mutate(
    margem_erro = qt (0.975, df = n - 1) * erro_padrao)
```

---

Calculando os limites inferior e superior e criando uma coluna para
margem de erro.


```{r echo=TRUE}
intervalo_confiança <- margem_erro %>%
  mutate(
    limite_inferior = media - margem_erro,  
    limite_superior = media + margem_erro)
```


# Resultado do Intervalo de Confiança

---

```{r echo=FALSE}
print(intervalo_confiança)
```


# Gráfico

---


Agora, geramos o gráfico de intervalo de confiança, já que temos os dados que precisamos. 
Como olhamos para gênero e duração do madatos, estes dados serão apresentados 
em conjunto. 

---


```{r echo=FALSE, message=FALSE, warning=FALSE}
library(ggplot2)
library(dplyr)
ggplot(intervalo_confiança, aes(x = Gênero, y = media, color = Gênero, group = Gênero)) +
  geom_point(size = 1) +  
  geom_errorbar(aes(ymin = limite_inferior, ymax = limite_superior), width = 0.2) +
  facet_wrap(~ nome_regiao, scales = "free") +  
  scale_color_manual(values = c("F" = "hotpink", "M" = "orange")) +
  labs(title = "Duração do Mandato por Gênero e Região",
       x = "Gênero",
       y = "Duração do Mandato",
       color = "Gênero") +
  theme(axis.text.x = element_text(angle = 45, hjust = 1),  
        strip.text = element_text(size = 12),  legend.position = "bottom")


```



# Hipótese

Nossa hipótese é de que independente da região, as mulheres tendem a ter
mandatos menores. 
